臺灣高等法院刑事判決　　　　　　　　　　　　　九十三年度上訴字第二一二二號
　　上　訴　人　臺灣板橋地方法院檢察署檢察官
　　上　訴　人
　　即　被　告　甲○○
　　選任辯護人　陳貴德律師
右上訴人因被告殺人案件，不服臺灣板橋地方法院九十三年度重訴字第三號，中華民
國九十三年五月二十八日第一審判決（起訴案號：臺灣板橋地方法院檢察署九十二年
度偵字第二一八一三號），提起上訴，本院判決如左：
    主  文
原判決撤銷。
甲○○傷害人之身體，因而致人於死，處有期徒刑捌年。
扣案之西瓜刀（含刀鞘壹柄）壹支沒收。
    事  實
一、甲○○與林素微原係夫妻關係，渠二人於民國（下同）九十一年十月九日協議離
    婚後，林素微乃另與已婚之周文交往；嗣於九十二年七、八月間，林素微因慮
    及子女就學問題，同意遷回甲○○住處與之同住，並結束與周文間之交往關係
    ，疏遠周文；惟周文知情後，仍持續以電話、投置信件等方式向林素微表達
    不願放棄舊情之意，林素微頗感困擾，乃將上情告知甲○○，甲○○聞之甚表憤
    怒，認周文此舉已嚴重妨害其與林素微間之感情發展，並對其家庭生活造成嚴
    重之干擾，乃亟思與周文尋求解決，必要時亦不惜以武力迫使周文就範同意
    離開林素微；嗣甲○○於九十二年十二月十一日上午七時三十分許，攜帶其所有
    之西瓜刀一支（含刀鞘一柄），前往周文位於臺北縣中和市○○路三四二號五
    樓住處樓下等待周文，俟周文下樓後，甲○○即趨前要求周某不要再糾纏林
    素微，詎周文不予置理，僅回應以「不可能」一語，即逕自沿連城路三四○巷
    轉往同巷十弄之路口處，再轉往員山路市場方向走去，甲○○乃緊跟在其後，繼
    續質問周文；二人沿連城路三四０巷十弄行近連城路三四０巷十弄與員山路一
    二四巷、員山路一四八巷四十四弄及員山路一四二巷等四條巷弄交會之交岔路口
    附近（一二四巷五十二號前），周文仍不予回應吳某之要求，甲○○因而心生
    不滿，在客觀上應可預見持西瓜刀利刃揮砍他人雙手之上臂，可能造成手臂動脈
    斷裂大量出血致死亡之結果，竟因盛怒之下於主觀上疏未預見及此，基於傷害他
    人身體之犯意，將預藏之西瓜刀由刀鞘中抽出（刀鞘隨手丟置於該處附近之路面
    ），自正面由上往下朝周文揮砍（公訴人誤為係在後述員山路一四八巷四十四
    弄一號前揮砍），周文見狀雖拿起路旁放置之折疊桌抵擋，仍遭甲○○砍傷
    右上臂及右胸乳房下方，周文遭砍傷後，即丟棄折疊桌掉頭由南往北方向逃入
    員山路一四八巷四十四弄之巷道內，並於該巷弄一號前跌倒在地，血跡噴濺於地
    面，此時甲○○亦追入該巷道內，趨身靠近周文，欲繼續質問周文，而周文
    經其妻乙○○攙扶起身後，復甩脫乙○○，逕自由北往南方向跑出員山路一四
    八巷四十四弄，再於巷口處右轉由東往西方向奔入員山路一四二巷內，甲○○見
    狀亦追趕在後；周文奔至員山路一四二巷二十三號前（公訴人誤為係在同巷二
    十號前）時，不慎再行跌倒，甲○○此時亦追趕而至，乃接續前揭傷害之犯意，
    持上開西瓜刀自後方由上往下揮砍周文左上臂處；周文再度遭砍傷後，由隨
    後始追至該處之乙○○攙扶起身，繼續沿員山路一四二巷往西方向逃離，旋又於
    該巷二十二號、二十號前跌到在地，造成地面大量噴濺血跡；周文再行起身後
    ，續往西方向逃至員山路一四二巷二十號前，並由北往南方向轉入該巷二十號、
    十八號間之防火巷內（公訴人誤為係員山路一三二巷），甲○○見狀亦追入該防
    火巷內，本欲再行質問周文，惟見周文獻已受傷大量出血，心慌之下，乃迅速
    自該防火巷底逃離現場；周文復自行由該防火巷走回員山路一四二巷二十號前
    ，終因不支倒地，而由附近商家報警及呼叫救護車前往處理，並於前述員山路一
    二四巷五十二號前扣得甲○○所有之西瓜刀刀鞘一柄（扣案時尚不知為甲○○所
    有之物）；周文因甲○○前述持刀揮砍之行為，而受有右上臂腹側長十八公分
    、深五公分，深至見骨，右臂動脈、神經、二頭肌斷裂，及右乳下四公分處長七
    公分、深一‧五公分傷及皮下及右側第八肋骨外表面，以及左上臂背側長十七公
    分、深五公分，深及見骨，三頭肌及深部臂動脈斷裂（並有刀尾越過皮膚造成旁
    邊另一開口長三公分）等傷害，於送醫途中，仍因上開多重砍創致出血性休克，
    而於同日上午七時五十分許不治死亡。嗣甲○○於其上開犯行尚未經有偵查犯罪
    權限之公務員發覺前，即於同日下午三時許，自行攜帶上開犯案所用之西瓜刀一
    支，前往臺北縣政府警察局土城分局自首其犯行而表示願接受裁判，並提供其犯
    案當時所穿著之外套、上衣、長褲各一件、休閒鞋一雙等物，而偵得上情。
二、案經臺北縣政府警察局中和分局報請及臺灣板橋地方法院檢察署檢察官相驗後自
    動檢舉偵查起訴。
    理  由
一、訊據被告甲○○對於右揭時、地，持其所有之西瓜刀一支前往被害人周文住處
    樓下，質問被害人如何解決與林素微間之感情問題，進而持扣案之西瓜刀揮砍被
    害人致被害人受有事實欄所載之多重砍創傷勢，並致出血性休克不治死亡之事實
    坦承不諱。僅辯稱：案發當日伊係在被害人家樓下等候被害人，見被害人下樓後
    即趨前要求被害人不要再糾纏其前妻林素微，被害人表示不可能，即不予置理，
    伊乃跟隨被害人走過兩條巷子，走到在員山路一二四巷五十二號前，被害人持路
    旁放置之折疊桌攻擊伊，伊才將預藏之西瓜刀抽出撥開折疊桌，朝被害人揮砍，
    被害人身上之砍創與被害人相互毆擊時，即已砍傷被害人之雙手手臂，於嗣後之
    追逐過程中，伊都只是要求被害人給伊一個交代，並未再揮刀砍傷被害人云云。
    經查：
  (一)被告上述持其所有之西瓜刀一支前往被害人住處樓下，質問被害人如何解決與林
    素微間之感情問題，進而持扣案之西瓜刀揮砍被害人致被害人受有事實欄所載之
    多重砍創傷勢，並致出血性休克不治死亡之自白，核與證人林素微（見偵字第二
    一八一三號偵查卷宗第一九頁、第一一三至第一一六頁）；證人即被害人之妻乙○○（見上述偵查卷第一０至第一八頁；相字第一三七七號第一八至第一九頁、
    第二三至第二五頁；原審卷九十三年四月七日審判筆錄第三０至第五三頁）；證
    人即當場目睹被告砍傷及追逐過程之市場內店家負責人或路人李森仁（見原審九
    十三年四月七日審判筆錄第七至第一七頁）；吳麗好（見原審九十三年四月七日
    審判筆錄第一七至第二十頁）；宋政和（見原審九十三年四月七日審判筆錄第二
    ０至第二六頁）；黃玉明（見原審九十三年五月四日審判筆錄第四至第八頁）；
    丙○○（見原審九十三年五月四日審判筆錄第九至第一七頁）等人於偵查中或原
    審審理時所證述之被害人與林素微間存有感情糾葛，被告欲出面與被害人談判、
    被害人遭被告持刀揮砍受傷等情形，若合符節。另有被告
    卷第一二六、一二七頁）、被害人親筆寫予林素微之信函二件（見偵查卷第二一
    頁、第一三○頁）、案發現場監視錄影帶（拍攝範圍為員山路一四八巷四十四弄
    之巷道內景）翻拍照片三十幀（見偵查卷第二十九至第四十三頁，本院卷第五一
    至六五頁）、現場血跡分佈情形照片十六幀（見偵查卷第五０至第五十七頁）、
    被害人因受傷而送醫急救之現場照片八幀（見偵查卷第四六至第四九頁）、臺北
    縣政府警察局九十三年一月十六日北警刑第○九三○○○八○七三號函檢附之現
    場勘察報告一份、現場勘察照片一百四十五張（原審誤載為一四八張，均見外放
    證物）、證人乙○○、李森仁、吳麗好、宋政和、黃玉明、丙○○等人所標繪之
    現場位置圖各一紙（見原審卷第一三二至一三四頁、第一九五、一九六頁）等在
    卷可稽，及西瓜刀一支（含刀鞘一柄）、沾有血跡之被告外套、上衣、長褲各一
    件、休閒鞋一雙等物扣案可資佐證。
  (二)本件被害人確因被告持西瓜刀揮砍之行為，致受有右上臂腹側長十八公分、深五
    公分，深至見骨，右臂動脈、神經、二頭肌斷裂，及右乳下四公分處長七公分、
    深一‧五公分傷及皮下及右側第八肋骨外表面，以及左上臂背側長十七公分、深
    五公分，，深及見骨，三頭肌及深部臂動脈斷裂（並有刀尾越過皮膚造成旁邊另
    一開口長三公分）等傷勢，終因上開多重砍創致出血性休克，而於九十二年十二
    月十一日上午七時五十分許之送醫途中不治死亡，而上述三處砍創傷可以是扣案
    之西瓜刀造成等事實，亦經臺灣板橋地方法院檢察署檢察官督同法醫師相驗及送
    請法務部法醫研究所鑑定無訛，此有勘驗筆錄、相驗屍體證明書、法務部法醫研
    究所九十三年一月十二日法醫理字第○九二○○○四五九○號函檢附之鑑定書等
    在卷可按（見相字卷第一七頁、二六頁、二八至三五頁），堪認被告之上開傷害
    行為與被害人之死亡結果間，顯有相當因果關係無疑。被告上述持西瓜刀砍傷被
    害人導致死亡之自白，核與事實相符，可以信實。
  (三)本案被告持西瓜刀揮砍被害人之緣起，雖被告辯稱：砍傷被害人係因被害人行至
    員山路一二四巷五十二號前，被害人突然持路旁之折疊桌揮打伊，伊才持預藏之
    西瓜刀撥開桌子揮砍被害人，攜帶西瓜刀之目的，原只是要防身之用云云。然被
    告於偵查中係供稱：被害人拿折疊桌丟擲伊云云，其先後對於被害人之持桌攻擊
    行為之陳述，已不一致，況其上述二種辯解，均為證人即被害人之妻乙○○否認
    ，並指稱：係因被告持西瓜刀揮砍被害人，被害人始拿桌子抵擋等語。又觀之卷
    附現場路口監視錄影帶翻拍案發當時相片（本院卷第五一、五二頁，編號(2)(3)(4)
    ），僅可看出被害人雙手抱持折疊桌抵擋被告之攻擊，旋及丟棄折疊桌轉身逃入
    一四八巷四十四弄內，並未見其持折疊桌攻擊被告之影像，是被告所辯：因被害
    人以折疊桌揮擊伊，始抽出預藏之西瓜刀抵禦揮砍被害人，容可置疑。不惟如此
    ，即被告自承：當日其往被害人住所樓下，係為找被害人談判，請其不要再糾纏
    林素微等語。於警訊時復供稱：在被害人家樓下遇到被害人後，即要求被害人不
    要在糾纏林素微，被害人回其一句「不可能」轉身就走不予理會，伊跟隨其後，
    經過了二條巷子，到了第三條巷子口發生本案揮砍事件等情（見偵卷第五頁），
    從而，依被告上開供述可知，被害人與被告會面之初，被害人對於被告之要求既
    未予置理，逕自離去，衡情有無於經過二條巷子後，突然攻擊單純跟隨其後之被
    告，茲有疑義，況由上述相片亦可知被害人所持之折疊桌體積不小，被害人猶需
    以雙手張開抱持，性質上亦不利於攻擊，似亦無選擇上開折疊桌之可能？徵以被
    告於本案發生之前，與被害人並無任何肢體暴力上之衝突，被告至被害人住所樓
    下等候被害人談判，衡情並無預先攜帶西瓜刀防身之必要，則其攜帶西瓜刀前往
    被害人住所談判之目的，如非因應談判未果時脅迫或教訓被害人使之同意不再糾
    纏林素微之用，何以致之。從而，本案被告持刀揮砍被害人，應係被害人不予理
    會被告不再糾纏林素微之要求逕自離去，被告於尾隨被害人一段路後，仍未獲回
    應，怒而拔出預藏之西瓜刀揮砍教訓被害人，欲迫其就範，應可認定。至其於到
    案後手掌虎口、小腿之傷勢，雖有前述偵查卷附相片足憑（見偵查卷第一０五至
    一０七頁），惟其造成之原因茲有多端，而由上述監視錄影帶翻拍相片亦未能看
    出被害人持折疊桌抵禦時，曾觸碰上開身體部位，其不足為被害人先行攻擊被告
    之認定。被告所辯：係因被害人持折疊桌揮向伊，才持刀砍向被害人云云，應屬
    避重就輕之詞，洵不足採信。
  (四)至本案被告持西瓜刀揮砍被害人之造成事實欄所載之三處砍創傷勢之地點，被告
    雖辯稱：被告身上之三處砍創傷均係員山路一二四巷五十二號前之揮砍行為造成
    （即本院卷第五一、五二頁編號翻拍相片所示之處），於嗣後之追逐過程
    中，伊都只是要求被害人給伊一個交代，並未再揮刀砍傷被害人云云；查：
    (1)被害人因被告持西瓜刀揮砍之傷害行為，致受有右上臂腹側長十八公分、深五
      公分，深至見骨，右臂動脈、神經、二頭肌斷裂，及右乳下四公分處長七公分
      、深一‧五公分傷及皮下及右側第八肋骨外表面，以及左上臂背側長十七公分
      、深五公分，，深及見骨，三頭肌及深部臂動脈斷裂（並有刀尾越過皮膚造成
      旁邊另一開口長三公分）等三處傷勢，已如前述。又依卷附案發現場監視錄影
　    帶（拍攝範圍為員山路一四八巷四十四弄之巷道內景）翻拍照片三十幀（見本
      院卷第五一至六五頁）、現場血跡分佈情形照片十六幀（見偵查卷第五０至第
      五七頁）及現場勘查報告所附刑案現場測繪圖、現場相片（外放證物）可看出
      ，本案被告持西瓜刀追逐揮砍被害人之經過途徑：「於員山路一二四巷五十二
      號前交岔路口（即連城路三四０巷十弄口與員山路一二四巷、員山路一四八巷
      四十四弄、員山路一四二巷等四條巷弄交會形成之交岔路口，現場相關巷弄地
      形詳後述(3)。）前持刀揮砍被害人，被害人雙手抱持折疊桌抵禦＞＞被害人轉
      身奔入員山路一四八巷四四弄＞＞被害人跌倒於一四八巷四十四弄一號前＞＞
      被告持刀追趕而至＞＞被害人妻乙○○由後追到攙扶起被害人＞＞被告立於一
      旁＞＞被害人復由一四八巷四四弄奔出右轉員山路一四二巷＞＞被告隨後追出
      ＞＞乙○○亦隨後追出（此段行兇經過為監視錄影帶拍到之部分），其後被害
      人又跑進員山路一四二巷二十號與十八號間之防火巷＞＞被害人又由上述防火
      巷跑出，旋即倒地不起。（此部份係由現場血跡分布相片及勘查報告所附刑案
      現場測繪圖、現場相片顯示，惟現場繪製圖上所載員山路一三二巷，由現場相
      片可知應係員山路一四二巷二十號、十八號間之防火巷之誤」。而證人李森仁
      於原審審理時，已結證略稱：伊看見被害人時，被害人是滑倒在員山路一四二
      巷二十三號前，持西瓜刀之人朝被害人側身的手臂上一刀砍下去，伊看見這一
      刀確實有砍到被害人，之後被害人爬起來跑到該巷二十二號前，又再次跌倒，
      第二次起身後就走進該巷二十號旁的一條小巷子內（按即該巷二十號、十八號
      間之防火巷），後來被害人從該小巷子內走回來，就倒在路上等語明確（見原
      審九十三年四月七日審判筆錄第八至第一二頁、第一四至第一五頁、第一七頁
      ）；證人乙○○於原審審理時證稱：在被害人持折疊桌抵禦時（即員山路一二
      四巷五十二號前交岔路口），就被砍第一刀，當時就有流血，在一四八巷四十
      四弄跌倒時，沒有再砍因為我擋在我先生前面等語（見原審卷第一０五、一０
      七頁、一０九頁），從而，依上開相片、勘查報告顯示之被告持刀行兇途徑及
      證人李森仁、乙○○所證述之情節，足見被告除於員山路一二四巷五十二號前
      交岔路口持刀砍傷被害人外，於追逐被害人由員山路一四八巷四十四弄內奔出
      ，右轉追入員山路一四二巷後，亦有接續在員山路一四二巷二十三號前再以西
      瓜刀揮砍被害人手臂之行為；復參諸前揭現場監視錄影帶翻拍照片所示，被害
      人由北往南方向逃離員山路一四八巷四十四弄時，係以跑步之方式奔出，其腳
      步、速度均尚稱穩健而迅速，且時有以左手扶按其右上臂之動作（見偵查卷第
      四十一頁上方、第三十六頁上方之翻拍照片；見本院卷第六一頁編號二一、二
      二），亦堪認被害人當時應僅有右上臂部位遭砍傷，左手臂部位尚未受傷，否
      則倘斯時被害人之雙手上臂處均已遭被告砍傷，傷勢甚重，誠難想像其猶能「
      忍痛」快步奔跑，更遑論其尚得「勉力」彎曲同受重傷之左手以扶按其右手上
      臂；綜上所述，被告辯稱係一開始與被害人在員山路一二四巷五十二號前即已
      砍傷被害人雙手手臂，其後未再揮砍被害人云云，顯與事實不符，無足採信甚
      明。至被害人右胸前一處砍創，證人李森仁、丙○○（即目睹被告於員山路一
      四二巷二十三號前行兇之證人）均未證稱：被告於上址有二次以上之舉刀砍下
      動作等情，佐以被告自承揮砍被害人三、四刀等語，則該處砍創應係被告於員
      山路一二四巷五十二號前第一次揮砍被害人之行為所致，亦可認定。
    (2)公訴人雖以：被告砍傷被害人之第一刀，應係發生被害人奔入員山路一四八巷
      四十四弄一號前時，因一二四巷五十二號前，並未見血跡云云。查：依前述翻
      拍相片、血跡相片及現場測繪圖可知，被害人於一二四巷五十二號前交岔路口
      持折疊桌抵禦被告攻擊時，旋即棄桌由一四八巷四十四弄左方（以面對相片之
      方向觀看）奔入，跌倒後再爬起時，由上開巷弄右方奔出，再右轉奔往一四二
      巷。而血跡之起始點亦係由上開巷弄一號起，由右方延伸濺灑轉往一四二巷（
      奔入之路線地面未見血跡），是地面血跡之始點，雖確如公訴人所述位於被告
      跌倒於一四八巷四十四弄一號前之地面，然公訴人以此推論被告砍傷被害人第
      一刀之事實，顯與證人乙○○前述所證：被害人持折疊桌抵禦時即被砍傷第一
      刀（即一二四巷五十二號前交岔路口），在一四八巷四十四弄一號前，被告受
      其阻隔未再揮刀等情不符。再由監視錄影帶翻拍相片觀之，被害人由交岔路口
      棄桌奔入一四八巷四十四弄至一號前跌倒之時間，極其短瞬，且被害人身著厚
      重外套，則其被砍傷時血液流出因受衣物阻隔、滲吸，未能隨即濺灑於地面，
      迨至跌倒時始逐漸流出沾染於一四八巷四十四弄一號前之地面，實屬可能，要
      難僅以血跡之起始點為被告揮砍第一刀之論據，而應以身處現場之證人乙○○
      所述其目睹被告第一刀砍傷被害人之情形（即一二四巷五十二號前之交岔路口
      ）為可採，附此敘明。
    (3)證人乙○○於原審另結證略稱：被害人於員山路一四二巷內跌倒時，被告並未
      持刀揮砍被害人，伊是看見被告追逐被害人進入員山路一四二巷二十號與十八
      號間之防火巷時，在防火巷內持刀揮砍被害人，且是砍另一隻手臂云云；惟查
      ，被告於追逐被害人至員山路一四二巷二十三號前時，確有持刀揮砍跌倒於地
      面之被害人等事實，此據證人李森仁結證明確，已詳前述；證人乙○○證稱並
      未見被告於該處揮砍被害人，容係因其自員山路一四八巷四十四弄追出時，已
      落後於被害人及被告之身後，即被害人與被告均已跑出員山路一四八巷四十四
      弄而右轉至員山路一四二巷時，證人乙○○尚在員山路一四八巷四十四弄之巷
      道內（見偵查卷第三十頁下方、第三十二頁下方、第四十三頁之錄影翻拍照片
      ，本院卷第六二至六四頁相片），待其右轉至員山路一四二巷時，被告已完成
      其在員山路一四二巷二十三號前揮砍被害人之動作，故證人乙○○抵達時，僅
      見被害人跌於地面而急欲將之扶起，並未目睹被告先前之揮砍行為而有以致之
      ；至證人乙○○所證有看到被告在防火巷內持刀揮砍被害人部分，然其亦自承
      並未追入防火巷內，僅係在巷口往內觀望，與被害人間尚有一條馬路寬之距離
      等語，是證人乙○○當時既非趨近被害人與被告，復參以該防火巷內採光非佳
      、巷道狹窄且兩側均停置多輛機車形成障蔽等情狀（參見前揭臺北縣政府警察
      局現場勘驗照片編號四十七至編號八十三），則證人乙○○單純自巷口往內觀
      望，是否確能清楚分辨被告在巷內所為何事，實不無疑問，況其於原審結問時
      ，對於被告於防火巷內是否砍到被害人之證詞，或稱沒有砍到、或稱砍另一隻
      手臂，前後明顯不一（見原審卷第一一三頁、一二三頁），其上開證述情節（
      按被害人身上所受砍創，分係於員山路一二四巷五十二號前交岔路口及一四二
      巷二十三號前，即已造成，此外並無其他明顯之砍創傷痕），顯與事實經過不
      符，是證人乙○○此部分之證述內容，亦非可採，均併予指明。
    (4)證人乙○○於原審審理時，固又證稱：伊當天與被害人一起下樓，在連城路三
      四○巷與同巷十弄之路口處看見被告時，被告就已亮出西瓜刀，並開始追砍被
      害人，當時被告手上的西瓜刀已無刀鞘等語。惟查，觀之本院卷附選任辯護人
      提出之答辯狀後附現場相關巷弄地形圖、勘查報告及原審卷所附刑案現場測繪
      圖及相片、監視錄影帶翻拍相片可知，員山路一二四巷、一四八巷四十四弄、
      一四二巷，連城路三四０巷十弄等四巷條巷弄，會合於被害人抱持折疊桌抵禦
      被告持刀揮砍地點，形成一處交岔路口，而一二四巷五十二號緊鄰路口俗稱「
      三角櫥窗」處，且一二四巷與三四０巷十弄在前述交岔路口呈Ｌ型之垂直交會
      ，另三四０巷十弄與三四０巷交會處，依辯護人所製作之答辯狀後附現場相關
      巷弄地形圖顯示近在呎尺，同屬前述四條巷弄交岔路口附近，而被害人遭被告
      追砍時二人又處於移動之狀態，由是可知，被告所述開始持刀揮砍被害人處與
      證人乙○○所述見被告手持西瓜刀追砍被害人之地點，就區域而言大致相符（
      即上述四條巷弄交岔路口附近），充其量僅被告與證人乙○○各自對於同一地
      區之陳述，因其二人於案發時點站立或行進所處位置之差異，致所選擇表明案
      發地點之相關連之巷弄產生認知上之不同，此由本院卷附翻拍相片編號顯
      示被告已然持刀揮砍被害人時，仍未見證人乙○○之影像，迄至編號之翻拍
      相片始拍到乙○○，且其背部略朝三四０巷十弄及一一二四巷口（見本院卷第
      五一、五二頁）可徵，再佐以乙○○與被告及被害人在三四０巷十弄行走時，
      距離幾步路之情，復為乙○○於原審自承（見原審卷第一０六頁），足見乙○○於三四０巷十弄時，應係行走於被告及被害人後方，則其看見被告於路口持
      刀揮砍被害人時，尚身處三四０巷十弄內之事實至明，故其稱被告於三四０巷
      十弄持刀揮砍被害人乙情，就案發當時其所處之位置而言，與被告所述開始揮
      砍被害人之地點不生扞格，亦因其與被告、被害人有行走先後之差異，未見被
      告丟棄刀鞘之舉動，致稱見到被告揮砍被害人時就無刀鞘，亦屬可能，均附此
      敘明。
    (5)證人乙○○雖否認被告所述於其住家樓下等候被害人之情，於原審審理時復指
      稱：當天下樓時，並未見到被告，見到被告是在三四０巷十弄等候，並即舉刀
      追砍被害人云云。然而，案發當日伊係在被害人家樓下等候被害人，見被害人
　    下樓後即趨前要求被害人不要再糾纏其前妻林素微，被害人表示不可能，即不
      予置理，伊乃跟隨被害人走過兩條巷子，走到在員山路一二四巷五十二號前，
      始發生揮砍事件，迭據被告於警、偵及本院審理時陳明，於原審審理時亦陳稱
      ：證人乙○○當時走在後面，邊整理衣服等語。另證人乙○○於偵查中亦陳稱
      ：當天上班時是被害人先下樓等語（見相字卷第一八頁第四、五行）。故被告
      在被害人下樓後趨前要求被害人離開林素微，因被害人不予置理，逕自離去，
      被告緊跟其後往案發地點方向行走乙節，即可能為稍後下樓之證人乙○○所未
      查覺，況證人乙○○於本院準備程序時證稱：平日上班與被害人均走連城路，
      不會走當天經過之巷子，看到被告的地點與其住家約二、三分鐘之路程等語（
      見本院卷第八０頁），足見被害人與證人乙○○當天上班行走之路徑異於平日
      ，則被告要無預先得知被害人將變更平日上班行走路線，並先行在案發地點等
      候之可能！再佐以被害人住家至案發地點僅二、三分鐘路程，距離尚非極遠，
      行走之路線又係供公眾通行之巷弄，被告緊跟於被害人之後，一前一後，在被
      告抽出西瓜刀之前，依被告所述被害人僅以「不可能」之言詞回應即逕自離去
      等情，顯見二人在案發前尚無重大言語、肢體衝突，則行走在其二人之後之乙○○未予特別注意，亦屬可能，自不得以乙○○上開證詞，否定被告所供案發
      前在被害人住處樓下等候，並於被害人下樓後趨前要求談判不成，乃緊隨其後
      ，至案發地點時才發生本案揮砍事件之真實性。
  　(五)按人體之左、右手上臂，屬身體四肢，雖非頭、頸、胸腹腔等存有腦、氣管及
　　　臟器所在之部位，惟亦有動脈、靜脈等主要血管分佈，而西瓜刀為狹長型單刃
　　　之鋒利刀器，用力揮砍可能造成人體之表皮肌肉而傷及深層血管，持西瓜刀砍
　　　向他人之左、右手上臂部位，力道稍有過重，即使對象為身體強健之人，亦難
　　　免可能因動脈斷裂大量失血而造成死亡之結果，此為一般人於客觀上所得預見
　　  者，被告為心智成熟之成年人，對此自無法諉為不知，亦即有認識之可能。查
　　　：本案被告前往被害人住所樓下等候被害人，於初遇被害人之際，曾要求被害
　　　人離開林素微未獲被害人應允，行至案發地點始發生本案揮砍事件，已如前述
  　　，　再者，被告持西瓜刀揮砍被害人造成之砍創三處，其中二處位於左、右上
  　　臂處，另一處雖位於胸部右乳下方，惟深僅一、五公分，用力有限，足見被告
　　　於行兇之際，有意避開上述頭、頸、胸腹部等有重要臟器部位；而被害人於被
  　　告追砍之過程，被害人於一四八巷四十四弄一號前跌倒後，證人乙○○由後趕
　　　到攙扶被害人之際，被告僅持刀站立於一側，並無再予攻擊之行為，亦可由前
  　　述翻拍錄影帶及證人乙○○之證詞可知；另被告於一四二巷二十三號前砍被害
　　　人一刀後，曾於同巷二十號前又跌倒時，被告僅站立於原地觀看，並未立即追
　　　上去之情，亦經證人李森仁於原審證述屬實（見原審卷九十三年四月七日審判
  　　筆錄第一一頁），足堪認定被告持西瓜刀揮砍被害人應只是出於傷害之犯意，
　　　否則豈不利用被害人下樓不備之際，即掄刀揮砍，迨無緊隨其後至二、三條巷
　　　弄後始抽刀行兇之可能！亦無於被害人倒地時，不乘隙繼而攻擊取其性命之理
  　　。至持西瓜刀朝手臂用力揮砍，可能因分布於手臂之主要血管動脈斷裂大量失
　　　血死亡，且客觀上為被告得已預見，雖如前述。然被告行兇之經過，被害人與
  　　被告人殆幾乎全程處於行進、奔跑追逐之狀態，起初被害人亦非全無防禦之動
　　　作；又證人乙○○於警訊時亦證稱：被告在與行兇過程中有與被害人對話等語
　　　（見相字卷第七頁），足見被告於行兇過程中仍一再要求被害人針對林素微之
  　　事，有所交待，則被告於未獲被害人應允不再糾纏林素微盛怒之情緒下，在奔
　　　跑行進間持刀揮砍使用之力道，未能深思細忖拿捏分寸，以致失控，極其可能
　　　，另案發當日時序值十二月冬季，被害人身著之厚重之夾克，亦有翻拍錄影帶
  　　可徵，在衣物遮蔽視線之情況，被告持刀揮砍被害人後，無法立即查悉已造成
    　被害人手臂嚴重之砍創，極其可能。從而，尚難認被告於行為時主觀上，對於
　　　砍傷被害人雙臂可能導致被害人失血過多死亡之事實，有其認識及預見。惟其
  　　疏未注意其上開傷害行為可能造成被害人死亡之結果，終致被害人受有如事實
　　　欄所載之傷害而不治死亡，其對於死亡之結果，顯有可預見而疏未預見之過失
　　　，自應對其傷害行為所生致人死亡之加重結果負其責任。綜上所述，本件事證
　　  明確，被告傷害致人於死之犯行，堪以認定。
    (六)檢察官上訴意旨雖略以：被告持刀砍傷被害人後，猶接續於一四八巷四十四弄
      、一四二巷、一四二巷二十號及十八號間之防火巷等追逐路線中，繼續攻擊被
      害人，全然無停止攻擊被害人之意思，有致被害人於死之意，且案發前數日即
      已持刀在被害人住處樓下徘回數日，並多次以電話揚言要被害人死的很難看，
      其恐嚇在先，又持刀行兇在後，應有殺人之犯意云云。惟查：上訴意旨所指被
      告曾於案發前恐嚇被害人，檢察官就此並未舉證以實其說，況被告於案發當日
      並非埋伏於被害人住所樓下，乘被害人不備伺機行兇，且被告於一二四巷五十
      二號前交岔路口砍傷被害人後，僅於一四二巷二十三號前，再砍被害人一刀，
      且於被害人幾次跌倒在地時，被告亦均無乘隙追擊揮砍之舉動，均如前述，雖
      其確有不斷追逐被害人之行為，然證人乙○○亦證稱：被害人在跑入防火巷前
      對被告稱：你殺死我也沒有用等語（見原審卷第一０五頁）。足徵被害人對被
      告不要糾纏林素微之要求，並未予回應，是被告在未達當日尋求被害人談判之
      目的，其一再追逐被害人要求給予交待，即屬可能，自不得以被告持續持刀追
      逐被害人，即認其係出於殺人之犯意，上訴意旨上開所指，尚不足為被告殺人
      之不利認定。另上訴意旨又以：證人林素微於證人乙○○面前曾自承當天有看
      到被告出手，可見林素微可能也在現場，是否林素微以自己為受益人替被害人
      購買保險，設計加害被害人取得保險金，涉及共犯云云。惟證人林素微對於本
      案發生之始末並不知情，已據其於警訊時陳明，原審檢察官就此未予任何查證
      ，突於上訴意旨就原審裁判為上述之指摘，實不知所云何憑！再者，人身保險
      之受益人與被保險人，須具備一定之親屬關係、或配偶或其他保險利益存在，
      否則保險人不可能與之締約，以防止道德危險存在，而林素微與被害人既不具
      親屬或配偶關係，不可能成為被害人人身保險之受益人，自不可能因被害人死
      亡，獲得受領保險金之利益，此為稍具保險常識者所周知，何來圖取保險金利
      益設局殺害被害人之動機。原審檢察官上訴意旨竟執此漫肆指摘原審判決未盡
      調查是否具有共犯情事，實屬無的放矢，要非職司偵查職務者所應為，其無理
      由至明。
二、核被告所為，係犯刑法第二百七十七條第二項前段之傷害致人於死罪；公訴人雖
    認被告係基於殺人之犯意，持西瓜刀砍殺被害人致死，其所為係犯刑法第二百七
    十一條第一項之殺人罪嫌，惟查，被告與被害人間並無深仇，僅因得知被害人與
    其前妻林素微間仍有感情糾葛，欲尋被害人以求解決，而於談判間因未獲被害人
    應允離開其前妻，始憤而持刀追砍被害人，而其揮砍被害人係出於傷害之犯意，
    亦已如其述理由一(五)所敘，故公訴意旨認被告係涉犯殺人罪嫌，容有未洽，然被
    害人係因被告之行為以致死亡，此項起訴之社會基本事實既屬同一，本院自得變
    更起訴之法條；又此項罪名之變更，雖未經本院於審理中依刑事訴訟法第九十五
    條第一款後段規定告知被告，惟查被告之選任辯護人於原審、本院審理過程中，
    已再三辯稱被告所為僅該當於傷害致人於死罪，而非公訴人所指之殺人罪，被告
    就此部分實際上已充分行使其防禦權，且本院於審理過程中，復已就此項變更後
    罪名之構成要件為實質之調查審理，況此項變更後之罪名，亦較諸變更前之罪名
    為輕，對於被告防禦權之行使既無所妨礙，縱形式上未踐行告知罪名之程序，亦
    無違背法令之可言（最高法院九十年度臺非字第一七二號、同院九十年度臺非字
    第三一二號判決意旨參照），附此敘明。再被告於其上開傷害致人於死之犯行經
    有偵查權限之公務員發覺前，即主動攜帶犯案所用之西瓜刀一支，前往臺北縣政
    府警察局土城分局向警員自首而表示願接受裁判，有被告自首時所製作之偵訊筆
    錄一份在卷可憑（見偵查卷第四至第六頁之偵訊筆錄），並經證人即受理被告自
    首之臺北縣政府警察局土城分局警員邱嘉南、證人即臺北縣政府警察局中和分局
    警員黃龍魁於原審審理時到庭結證綦詳（分別見原審九十三年五月四日審判筆錄
    第一八至第一九頁、原審九十三年四月七日審判筆錄第二六至第二九頁），爰依
    刑法第六十二條前段規定，減輕其刑。
三、原審據以論罪科刑，原非全然無見，惟認被害人持折疊桌與被告互相毆擊尚與事
    實不符，檢察官上訴意旨關於此部分之指摘，尚非無據，至檢察官其餘上訴所述
    被告係出於殺人之犯意、本案另有共犯林素微云云；及被告上訴意旨指摘原審判
    決量刑過重，雖均不足採，惟原審判決既有上訴可議之處，即由本院將原審判決
    撤銷，自行改判。審酌被告從無犯罪前案紀錄，可謂素行良好，犯罪動機係為解
    決被害人與其前妻間之感情糾葛，持刀在眾人所得共同見聞之市場內公然追砍被
    害人之手段，導致被害人不治死亡，所生危害至鉅，尤其被害人之妻即證人乙○○，更係當場目睹其夫遭追砍致死之過程，怵目驚心，其悲慟無以言諭，而被告
    於犯後，雖無逃避其民、刑事責任之意，然遲未積極與被害人家屬達成和解，亦
    未見其有何具體補償被害人遺孀孤子之作為，及被告犯後坦承大部分之犯行，態
    度尚稱良好，且本件傷亡事故之發生，亦係肇因於被害人本身與林素微間之感情
    糾葛等一切情狀，量處如主文所示之刑，以資懲儆。扣案西瓜刀一支（含刀鞘一
    柄），係被告所有供本件犯罪所用之物，業據被告供承明確，爰依刑法第三十八
    條第一項第二款規定宣告沒收；至扣案之被告外套、上衣、長褲各一件、休閒鞋
    一雙等物，係供被告平時日常穿著之用，非屬犯罪所用或因犯罪所得之物，與被
    告本件傷害致人於死之犯行間，並無直接之關聯性，爰不另宣告沒收，併予敘明
    。
據上論斷，應依刑事訴訟法第三百六十九條第一項前段、第三百六十四條、二百九十
九條第一項前段、第三百條，刑法第二百七十七條第二項前段、第六十二條前段、第
三十八條第一項第二款，判決如主文。
本案經檢察官謝英民到庭執行職務
中　　　華　　　民　　　國　　　九十三　　年　　十一　　月　　二十六　　日
                              　臺灣高等法院刑事第十一庭
                                  審判長法  官  楊　照　男
                                        法  官  王　詠　寰
                                        法  官  江　振　義
右正本證明與原本無異。
如不服本判決，應於收受送達後十日內向本院提出上訴書狀，其未敘述上訴之理由者
並得於提起上訴後十日內向本院補提理由書（均須按他造當事人之人數附繕本）。
                                        書記官  劉　文　美
中　　　華　　　民　　　國　　九十三　　年　　 十一 　　月　　 三十 　　日
附錄本案論罪科刑法條全文
中華民國刑法第二百七十七條
(普通傷害罪)
傷害人之身體或健康者，處三年以下有期徒刑、拘役或一千元以下罰金。
犯前項之罪因而致人於死者，處無期徒刑或七年以上有期徒刑；致重傷者，處三年以
上十年以下有期徒刑。
